最高法院刑事判決　　　　　　　　　　　　　　　八十八年度台上字第一八○○號
　　上 訴 人
　　即自訴人　丙○○
　　被　　告　甲○○　女
　　　　　　　丁○○　女
　　　　　　　乙○○　女
右上訴人因自訴被告等偽造文書案件，不服台灣高等法院高雄分院中華民國八十六年
五月二十日第二審判決（八十六年度上訴字第七三七號，自訴案號：台灣高雄地方法
院八十五年度自字第八二四號），提起上訴，本院判決如左：
    主  文
上訴駁回。
    理  由
按刑事訴訟法第三百七十七條規定，上訴於第三審法院，非以判決違背法令為理由，
不得為之。是提起第三審上訴，應以原判決違背法令為理由，係屬法定要件。如果上
訴理由狀並未依據卷內訴訟資料，具體指摘原判決不適用何種法則或如何適用不當，
或所指摘原判決違法情事，顯與法律規定得為第三審上訴理由之違法情形，不相適合
時，均應認其上訴為違背法律上之程式，予以駁回。本件上訴意旨略稱：(一)本案原審
審判長張錦鴻曾經伊以足認其執行職務有偏頗之虞而聲請避，並於原審法院駁回伊
聲請避之裁定後提起抗告，在抗告中，該審判長竟仍主導本案之判決，自有依法應
避之法官參與審判之違法，(二)台灣省政府社會處民國（下同）八十三年五月二十四
日八三社五字第二三六七一號函釋示「有關社會救助調查存款本息計算方式採以本金
加全年利息除十二個月計算收入為準」（以下簡稱社會處釋示函），原判決引用上開
函文，竟將「為準」兩字刪除，致該函文含義大變，亦有未合，(三)伊曾檢附高雄縣政
府八十五年十月十八日八五府社助字第一九六六四六號函，指出被告等適用上揭台灣
省政府社會處函為伊不符低收入戶之認定為不當，並表明台灣省社會救助調查辦法第
六條第一項所謂收入，應係專指利息，不包括本金之意見，原審竟未予調查，亦有調
查未盡之疏誤，(四)伊申報八十五年度低收入戶救助，係以稅捐稽徵機關所發給八十三
年度所得證明為依據，而伊女傅家玉係於八十四年六月始畢業就職，其於八十四年六
月就職後之薪資，不應計算在八十五年度全戶收入之內等語。
惟查原審維持第一審諭知被告等無罪之判決，駁回上訴人在第二審之上訴，已明所
憑之證據及其認定之理由，從形式上觀察，並無違背法令之情形。查上訴人以原審審
判長張錦鴻執行職務有偏頗之虞為由，聲請避，業經原審法院以八十六年度聲字第
一八六號駁回其聲請在案，上訴人嗣雖對之提起抗告，在抗告程序中，本案審判程序
仍不具應停止之法定事由（刑事訴訟法第二十二條規定參照），自無上訴意旨(一)項所
指有依法應避之法官參與審判之情形。次查，原審已論述適用台灣省社會救助調查
辦法第六條第一項及上揭台灣省政府社會處釋示函之意見，並明被告等憑以辦理高
雄縣政府八十四年八月二十九日八四府社助字第一六三九二○號函通知上訴人不符低
收入戶，並不構成公文書登載不實之罪等理由綦詳，亦核無上訴意旨(三)項所指未調查
審酌上開規定及釋示函件之違誤。又查，原審引用上揭台灣省政府社會處釋示函，縱
有如上訴意旨(二)項所陳刪略「為準」兩字，亦於釋示文義及據而裁判之結果，均不生
影響。另上訴人提起第三審上訴主張：申報八十五年度低收入戶救助，應檢具八十三
年度所得證明，伊女傅家玉於八十四年六月薪資收入，不應併計在八十五年度全戶收
入云云，並未提出相關規定或釋示，無從據以審認原判決用法不當，上訴意旨(四)項，
亦顯非依憑卷存資料，具體指摘原判決違背法令。綜上說明，上訴意旨所陳各項，均
核與法律規定得為第三審上訴理由之違法情形，不相適合，其上訴不符法律上之程式
，應予駁回。
據上論結，應依刑事訴訟法第三百九十五條前段，判決如主文。
中      華      民      國    八十八    年      四      月     十四     日
                              最高法院刑事第二庭
                                  審判長法官  莊  來  成
                                        法官  呂  潮  澤
                                        法官  謝  俊  雄
                                        法官  白  文  漳
                                        法官  蘇  振  堂
      右正本證明與原本無異
                                              書  記  官
中      華      民      國    八十八    年      四      月     二十     日
                                                                      Ｑ
